臺灣高等法院民事判決　　　　　　　　 94年度上易字第742號
上　訴　人　甲○○
被上訴人　　利真企業有限公司
法定代理人　饒鴻奇
訴訟代理人　魏早炳律師
訴訟代理人　陳恩民律師
訴訟代理人　魏翠亭律師
上列當事人間請求損害賠償事件，上訴人對於中華民國94年7月
22日臺灣新竹地方法院90年度訴字第422號第一審判決提起上訴
，本院於94年12月14日言詞辯論終結，判決如下：
    主  文
上訴駁回。
第二審訴訟費用由上訴人負擔。
    事  實
甲、上訴人方面：
一、聲明：(一)原判決有關上訴人敗訴部分廢棄。(二)駁回被上訴人
    在第一審之訴。
二、陳述：於本審未提出任何理由。
乙、被上訴人方面：
一、聲明：上訴駁回。
二、陳述：引用原判決之記載。
    理  由
一、上訴人經合法通知，未於言詞辯論期日到場，核無民事訴訟
    法第386條各款所列情形，爰依被上訴人之聲請，由其一造
    辯論而為判決。
二、兩造不爭執之事實：
  (一)上訴人受僱於被上訴人公司過濾器部門，負責過濾器之生產
    製造，於89年11月間負責製造44支過濾器，因訂製之內管口
    徑過大，上訴人以敲打方式將內管塞入濾網。
  (二)系爭44支過濾器因拉傷受損，未通過測試而全部報廢，上訴
    人重行製作完成後已出貨。
三、兩造爭執之要點：
    被上訴人主張上訴人受僱於於被上訴人，上訴人於89年11月
    間負責製造44支過濾器時，因其所訂製之內管口徑過大，違
    反作業程式，硬將內管衝打塞入濾網內，導致44支過濾器全
    部報廢，無法使用而須重製，被上訴人因而受有損害。被上
    訴人爰依民法第184條、第227條之規定，對上訴人請求損害
    賠償，上訴人則否認其有任何故意或過失，是本件爭執之要
    點為：(一)上訴人之前開行為是否為被上訴人所知情且不反對
    ？亦即上訴人有無故意或過失或可否歸責之事由？(二)上訴人
    將內管強塞入濾網之行為與不織布拉傷間，是否存有因果關
    係？茲分述如下：
  (一)證人江明光於原審證稱：「（你是否知道上訴人生產過濾器
    有無違反作業程式的規定？）我與上訴人是在同一工廠工作
    ，所以清楚他的工作過程，在44支過濾器出問題時，老板在
    調查原因，調查結果，老板就問這製作過程我看到的情形，
    我就跟老板說，我看到上訴人親自將過濾器拿起來往地上敲
    ，想要將內管塞入過濾器內，後來有塞進去，而且有完成，
    後來經過測試部門發現內管內的不織布有拉傷，所以無法達
    到受測壓力的標準」、「（你之前看過上訴人如何將內管裝
    入過濾網內？）很輕鬆，只要用手推入即可」、「（內管管
    徑改小後，測試後有無通過？）管徑改小後即通過，且製造
    過程並沒有改變」等語（原審卷一第42頁至44頁）；又證人
    邱秋論於原審證稱：「（89年11月間你有無與上訴人一起製
    造生產44支過濾器？）有，因我是6月20日才到工廠，所以
    跟著上訴人學，當學徒」、「（你跟上訴人一起做的44支過
    濾器是否可以使用？）我有問題會請教上訴人，由上訴人做
    判斷。第一批是不良品，全部都要報廢」、「（是否知道為
    何會製造不良品？）我不知道第一批不良品是何原因所造成
    ，但是並未通過完工前的測試，但數值是在可允許的誤差範
    圍內」、「（第一批成品是在可允許的誤差範圍內，為何沒
    有通過測試？）因為測試時並沒穿內管，後來穿了內管去測
    試就沒有通過」、「（過濾器如何將內管穿進去？）我們先
    在過濾器外面裝一個保護套，再將內管敲進去過濾器裡面，
    我們是硬將內管塞入濾管內」、「（你現在製作過濾器，你
    一次都先製作幾支？）我都先製作一、二支，通過測試之後
    ，再拿去問老板說這樣要裝入內管是否可以，老板有曾經跟
    我說規格不符要改進，而老板說可以之後才繼續生產」、「
    （你覺得在第一次製作內管時上訴人將過濾器往地上敲，想
    將內管塞入是錯誤的？）我當時不知道，以現在我的經驗來
    說是錯誤的，如果硬將內管塞入，會損傷不織布濾布，這會
    造成測試時起泡點不一樣…」等語（原審卷一第48頁至50頁
    ），上訴人亦不否認系爭44支過濾器內管管徑大小由其決定
    ，惟訂製廠商生產之內管管徑較其訂製之尺寸為大，其向被
    上訴人法定代理人反應，未獲處理，故用一支做測試，用點
    力氣將內管塞入過濾器，氣泡點勉強可以，才生產44支過濾
    器云云（原審卷一第51頁），足見上訴人以敲打方式將內管
    硬塞入濾管之行為，並非被上訴人法定代理人之指示，且被
    上訴人法定代理人係因系爭過濾器測試出問題，調查原因時
    方知上訴人之作業程式，至上訴人雖辯稱被上訴人早知悉被
    告之製作方法，並未反對或阻止等語，惟為被上訴人所否認
    ，上訴人復未能舉證以實其說，自無足採。查上訴人係自81
    年間起受僱於被上訴人公司從事濾網、過濾器之製作，是兩
    造間成立僱傭契約，且其受有報酬，自應盡善良管理人之注
    意義務服勞務，惟其明知所訂製之內管管徑太大，無法順利
    套入濾管內，如硬將內管塞入濾管，有可能損傷不織布濾網
    而損害被上訴人公司權益，卻仍強將內管敲打入不織布網層
    ，且未先行測試1、2支以驗測是否可行，竟於敲打44支完成
    後再整批併同送測，致該批44支過濾器於第二次測試時未通
    過，其有違反受僱人應負之注意義務而有過失，至為明確。
  (二)上訴人雖另辯稱其自81年進入被上訴人公司迄88年間，有關
    過濾器製作被上訴人公司均處研發階段，其僅作過89年之42
    公分長及系爭44支一米長之過濾器，其餘均是委外加工，就
    系爭44支一米長過濾器屬研發製作之失敗產品，被上訴人應
    自行承擔責任云云，惟為被上訴人所否認，並提出訂單及出
    貨單共5紙為證，且證人江明光亦證稱：「（公司接過幾次
    過濾器的訂單？）從我89年進公司上訴人就已經在製作，我
    的印象馬來西亞二百多支，華隆濾心再翻修，力麗公司也有
    訂單，還有此次44支，大約有4、5批」、「（有無委外加工
    ？）主要部分都是自己做，除了內管、外套、封頭是交由別
    人製作」等語（原審卷一第205頁），足見上訴人從事過濾
    器實務製作已有多年，應知上開敲打過濾器內管之製程有可
    能損傷不織布濾網，其辯稱系爭44支過濾器被上訴人應自行
    承擔研發責任云云，尚非可採。
  (三)上訴人又辯稱系爭不織布拉傷，並非因上訴人將內管塞入濾
    網之行為造成云云。惟查系爭不織布損壞，確係因上訴人上
    開行為所致，業據證人江明光、邱秋論證明如上，且被上訴
    人公司過濾器之製程，成品需經過二次測試，即先將不織布
    和網擠壓成型捲成圓柱狀，並焊接接點後，做第一道手續之
    氣泡點測試，以查驗過程中有無傷及不織布，測試通過後，
    再加裝內管、牙套和封頭，最後將外套套上全部過程即完成
    ，上訴人於第一次測試時並無問題，於通過後上訴人將內管
    敲進濾心後，進行第二次測試，即未通過，嗣後渠等開會並
    解剖濾管檢討結果，認為係內管管徑太大，且硬敲內管而將
    不織布拉傷等情，業據證人江明光證述甚詳（原審卷一第
    199 至202頁），上訴人雖又辯稱不織布本身極易於過濾器
    之製作過程中拉傷，特別係過濾器成形階段，而系爭過濾器
    係使用新機台，且之前未作過相同尺寸之過濾器，濾網係於
    機台製程中受損云云，惟證人江明光已證述系爭過濾器於不
    織布和網擠壓成型捲成圓柱狀，做第一次測試時均已通過，
    是上訴人前開抗辯即無可採。系爭44支過濾器不織布受損，
    確係因上訴人前開行為所致，應堪認定。
  (四)按因故意或過失，不法侵害他人之權利者，負損害賠償責任
    。民法第184條第1項定有明文。再按，損害賠償，除法律另
    有規定或契約另有訂定外，應以填補債權人所受損害及所失
    利益為限，民法第216條第1項亦定有明文。查上訴人前開之
    製作過程顯有過失，乃屬可歸責於上訴人之事由，致被上訴
    人所有之不織布受損害，則被上訴人所受損害與上訴人之過
    失行為有因果關係，被上訴人主張依上述民法184條規定，
    請求上訴人負擔損害賠償責任，應屬有據。
  (五)損害額之計算：
    被上訴人主張因上訴人上開行為，致不織布受損，而每片
    1180×1500公釐尺寸之不織布單價為新台幣（下同）11,000
    元，可製作二支過濾器（即每片1180乘以750公釐尺寸之不
    織布、製作一支）等語。上訴人雖同意每片1180×1500公釐
    尺寸之不織布以單價11,000元計價，惟辯稱每片可供製作三
    支過濾器云云。惟查，證人江明光證稱：「如果用的是1180
    ×750公釐的不織布，一張只可以製作一支，但會有剩料」
    等語（原審卷一第199頁）。應認被上訴人主張以每片1180
    ×1500公釐尺寸之不織布製作二支過濾器計算尚屬合理。從
    而，被上訴人依民法第184條規定，請求上訴人賠償此部分
    所受之損失242, 000元，尚屬相當（計算式：11,000/2×
    44=242,000元）。
四、綜上所述，被上訴人依民法第184條規定，請求上訴人賠償
    242,000元及自起訴狀繕本送達之翌日即90年6月20日起至清
    償日止，按年息百分之5計算之利息為有理由，應予准許。
    《按被上訴人於原審減縮請求325,600元及利息，原審就上
    開本息部分為被上訴人勝訴之判決，駁回其餘之請求，被上
    訴人就上開敗訴部分未聲明不服》至逾上開金額之請求，則
    無理由，應予駁回。原審就上開應准許部分，為被上訴人勝
    訴之判決，並宣告附條件之假執行，經核於法並無不合，上
    訴人上訴意旨指摘原判決上開其敗訴部分為不當，求予廢棄
    改判，為無理由，應予駁回。
五、據上論結，本件上訴為無理由，依民事訴訟法第449條第1項
    第463條、385條第1項、第78條判決如主文。
中　　華　　民　　國　　94　　年　　12　　月　　28　　日
　　　　　　　　　民事第二庭審判長法　官 吳謙仁
　　　　　　　　　　　　　        法　官 蘇瑞華
　　　　　　　　　　　　　        法　官 魏大喨
正本係照原本作成。
不得上訴。
中　　華　　民　　國　　94　　年　　12　　月　　29　　日
　　　　　　　　　　　　　　　　　書記官 高澄純
